臺灣高等法院臺中分院民事判決
110年度重上字第156號
上  訴  人  
即被上訴人  廖翊蓁  

訴訟代理人  莊慶洲律師
被上訴人即  
上  訴  人  佰郡建設有限公司

法定代理人  羅進源  
被上訴人即  
上  訴  人  林永森  
上二人共同
訴訟代理人  周進文律師
上列當事人間請求確認買賣契約存在等事件，兩造對於中華民國
110年5月28日臺灣彰化地方法院108年度重訴字第192號第一審判
決各自提起上訴，本院於民國110年10月19日言詞辯論終結，判
決如下：
    主      文
一、原判決關於命上訴人佰郡建設有限公司、林永森各給付上訴
    人廖翊蓁逾新臺幣26萬0,345元、23萬5,605元，並均自本判
    決確定之日起至清償日止，按年息5%計算之利息，及該部分
    假執行之宣告，暨訴訟費用之裁判均廢棄。
二、上開廢棄部分，上訴人廖翊蓁在第一審之訴及假執行之聲請
    均駁回。
三、上訴人佰郡建設有限公司、林永森之其餘上訴駁回。
四、上訴人廖翊蓁之上訴駁回。
五、第一、二審訴訟費用，關於上訴人廖翊蓁上訴部分，由上訴
    人廖翊蓁負擔；關於上訴人佰郡建設有限公司、林永森上訴
    部分，由上訴人廖翊蓁負擔5分之3，餘由上訴人佰郡建設有
    限公司、林永森負擔。
    事實及理由
一、上訴人廖翊蓁（下稱廖翊蓁）主張：
  ㈠先位聲明部分：
    ⒈廖翊蓁於民國106年12月13日與對造上訴人林永森(下稱林
      永森)訂立土地預定買賣契約書，購買坐落彰化縣○○鎮○○
      段0○000○0000地號等3筆土地(下稱系爭土地)，價金新台
      幣（下同）335萬元；另與對造上訴人佰郡建設有限公司(
      下稱佰郡公司)訂立房屋預定買賣契約書，購買坐落於前
      述0-00地號基地上「○○」編號A2透天房屋乙戶(下稱系爭
      房屋)，價金為315萬元，房地總價650萬元，並已就土地
      及房屋之價金各給付65萬元，合計130萬元。
　　⒉系爭房屋竣工後與廣告單有明顯落差，除未按圖施工外，
      使用之建材與約定之建材不符，且擅自將社區入口處之綠
      化空地，變更為水泥地面，社區通道未舖設橘色壓花磁磚
      ，復拒絕提供正式之買賣契約書等文件供廖翊蓁辦理銀行
      貸款，廖翊蓁自得主張同時履行抗辯，拒絕給付剩餘價金
      。廖翊蓁既有拒絕給付價金之正當事由，佰郡公司及林永
      森以廖翊蓁拒絕給付價金而解除買賣契約，自欠缺正當性
      。爰提起本件訴訟，確認系爭土地及房屋買賣契約仍合法
      存在。
　　⒊佰郡公司及林永森解除買賣契約之目的，在於將房地另行
      轉售而獲取更多利潤，始遲遲不願修繕瑕疵，其心可議。
      茲系爭土地與房屋買賣契約既合法存在，林永森即應交付
      土地並辦理所有權移轉登記；佰郡公司亦應就房屋進行驗
      收及交付，並將所有權移轉登記予廖翊蓁。
　　⒋聲明：
　　　⑴確認廖翊蓁與林永森於106年12月13日簽訂之土地預定買
        賣契約存在。
　　　⑵確認廖翊蓁與佰郡公司於106年12月13日簽訂之房屋預定
        買賣契約存在。
　　　⑶林永森應將座落彰化縣○○鎮○○段0○000地號土地交付並移
        轉各45分之1所有權登記予廖翊蓁，及0-00地號土地交
        付並移轉所有權登記予廖翊蓁。
　　　⑷佰郡公司應將彰化縣○○鎮○○段000○號建物，交付並移轉
        所有權登記予廖翊蓁。
　　　⑸請准供擔保，予以假執行。　　　　　　
  ㈡備位聲明部分： 
    ⒈佰郡公司及林永森解除買賣契約後，將廖翊蓁繳納之130萬
      元款項全數沒收作為違約金，然本件係房屋有瑕疵，廖翊
      蓁始拒絕給付剩餘價金；且佰郡公司及林永森解約後得再
      行出售房地而獲取利益。其等所受損害，自應考量銷售房
      屋之淨利及費用來計算始為合理。　　　
　　⒉茲以106年度銷售房屋之費用率為2.29%計算，倘認廖翊蓁
      應給付違約金，金額應以14萬8,850元為適當【計算式：6
      ,500,000(房地總價)×2.29%＝148,850元】。爰依民法第25
      2條規定，請求酌減違約金為20萬元，並依民法第179條不
      當得利規定，請求佰郡公司及林永森將其餘110萬元返還
      。
　　⒊聲明：
　　　⑴佰郡公司及林永森應給付廖翊蓁110萬元及自起訴狀繕本
        送達翌日起至清償日止，按年息5%計算之利息。
　　　⑵請准供擔保，予以假執行。
二、佰郡公司及林永森部分：　　　
　㈠先位聲明部分： 　　
　　⒈買賣契約訂立後，廖翊蓁表示欲轉售予第三人，為避免過
      戶登記後再移轉產生之稅捐，佰郡公司及林永森乃同意伊
      所提出延長貸款期限至108年5月31日之請求，然廖翊蓁屆
      期仍未依約定辦理過戶及銀行貸款手續，幾經催告無果，
      佰郡公司及林永森始解除買賣契約。系爭房屋及土地買賣
      契約既已解除，廖翊蓁請求移轉土地及房屋之所有權並請
      求交付，均無理由。
　　⒉縱認買賣契約尚未解除，惟廖翊蓁尚有價金520萬元及遲延
      利息未給付，佰郡公司及林永森爰主張同時履行抗辯，即
      廖翊蓁應給付該筆款項完畢後，始可請求移轉土地及房屋
      之所有權並交付。
　　⒊系爭房屋並無廖翊蓁所指未按圖施工或未使用約定建材等
      瑕疵，且佰郡公司及林永森亦無拒絕提供辦理銀行貸款文
      件之事實。此外，系爭房屋縱有瑕疵，亦非不得修補，且
      修補費用甚微，此與廖翊蓁拒絕給付之剩餘價金，明顯不
      相當，廖翊蓁不得據此拒絕給付價金，仍應負遲延給付之
      責任。故佰郡公司及林永森解除買賣契約，應屬有據。
　㈡備位聲明部分：　　　　
　　⒈本件違約金之約定並未過高，廖翊蓁請求將違約金酌減至2
      0萬元，並就其餘110萬元，依不當得利之法律關係請求返
      還，並無理由。
　　⒉法院判決酌減違約金，其加計之遲延利息應自判決確定翌
      日起算，而不是自起訴狀繕本送達翌日起算。
三、原審就先位之訴為廖翊蓁敗訴之判決，就備位之訴為廖翊蓁
    一部敗訴、一部勝訴之判決，即判命佰郡公司、林永森應各
    給付廖翊蓁33萬5,000元、31萬5,000元，及均自起訴狀繕本
    送達翌日即108年11月8日起至清償日止，加計法定遲延利息
    ，並諭知兩造供擔保後得准免假執行，另駁回廖翊蓁其餘之
    訴及假執行之聲請。廖翊蓁就其敗訴部分聲明不服，其上訴
    聲明：㈠先位部分：⒈原判決廢棄。⒉確認廖翊蓁與林永森於1
    06年12月13日簽訂之土地預定買賣契約存在。⒊確認廖翊蓁
    與佰郡公司於106年12月13日簽訂之房屋預定買賣契約存在
    。⒋林永森應將座落彰化縣○○鎮○○段0○000地號土地交付並移
    轉各45分之1所有權登記予廖翊蓁，及0-00地號土地交付並
    移轉所有權登記予廖翊蓁。⒌佰郡公司應將彰化縣○○鎮○○段0
    00○號建物，交付並移轉所有權登記予廖翊蓁。⒍請准供擔保
    ，予以假執行。㈡備位部分：⒈原判決關於駁回廖翊蓁後開之
    訴部分廢棄。⒉佰郡公司、林永森應各再給付廖翊蓁21萬5,0
    00元、23萬5,000元，並均自起訴狀繕本送達翌日起至清償
    日止，按年息5%計算之利息。佰郡公司、林永森之答辯聲明
    ：上訴駁回。另佰郡公司、林永森就其敗訴部分，亦提起上
    訴，聲明：㈠原判決不利於佰郡公司、林永森之部分廢棄。㈡
    上開廢棄部分，廖翊蓁在第一審之訴及假執行之聲請均駁回
    。廖翊蓁之答辯聲明：上訴駁回。
四、兩造不爭執及爭執事項：
  ㈠不爭執事項：
    ⒈廖翊蓁於106年12月13日與林永森就系爭土地簽立預定買賣
      契約書，買賣價金為335 萬元；與佰郡公司就系爭房屋簽
      立預定買賣契約書，買賣價金為315萬元，上開房地總價
      為650萬元。廖翊蓁就土地及房屋各已交付價金65萬元，
      總計130萬元，土地部分價金尚餘銀行貸款270萬元、房屋
      部分價金尚餘銀行貸款250萬元未支付。
    ⒉房屋預定買賣契約書第一條約定：「賣方（即佰郡公司）
      對廣告之義務：賣方應確保廣告內容之真實，本預售屋之
      廣告宣傳品及其所記載之建材設備表、房屋平面圖與位置
      示意圖，為契約之一部份。」原證5(原審卷㈠第89～95頁)
      及原證14(外放DM)均為○○建案之文宣，均為契約之一部分
      。
    ⒊廖翊蓁曾於108年5月13日書立同意書，雙方約定就系爭編
      號A2房地同意廖翊蓁於108年5月31日前換約完畢(即改以
      第三人名義登記) ，逾期則買方同意以廖翊蓁名義辦理買
      賣過戶登記(原審卷㈠第171頁) 。
　　⒋佰郡公司、林永森以台中法院郵局108年5月23日0000號存
      證信函催告廖翊蓁於108年5月31日期限屆至時，務必辦理
      銀行貸款手續(原審卷㈠第173頁)；期限屆至，廖翊蓁未依
      約定辦理銀行貸款手續，佰郡公司、林永森再以台中法院
      郵局108年6月10日1349號存證信函向廖翊蓁為定期催告(
      原審卷㈠第179頁) ；催告期滿，廖翊蓁仍未辦理銀行貸款
      手續，佰郡公司、林永森再以台中法院郵局108年7月2 日
      0000號存證信函定期催告廖翊蓁給付價金(原審卷㈠第183
      頁) ；催告期滿，廖翊蓁亦未給付價金，佰郡公司、林永
      森遂以台中法院郵局108年7月19日0000號存證信函解除系
      爭土地及房屋買賣契約(原審卷㈠第187頁) 。　
    ⒌廖翊蓁以溪州郵局108年7月19日00號存證信函，通知佰郡
      公司及林永森修補瑕疵(原審卷㈠第67頁) ；以溪州郵局10
      8年7月25日00號存證信函(原審卷㈠第75頁)、溪州郵局108
      年7月29日00號存證信函(原審卷㈠第83頁)，告知2人應負
      物之瑕疵擔保及不完全給付之債務不履行責任。
    ⒍土地買賣契約第十二條、房屋買賣契約第十七條約定：買
      方未依約定期限給付價金，經催告仍不履行，賣方得解除
      契約，並沒收買方已繳價金作為違約金。
    ⒎廖翊蓁另於○○建案購買編號A1房屋（門牌號碼為彰化縣○○
      鎮○○路○段000巷0號），已於108年8月23日以買賣為原因
      ，移轉登記予廖翊蓁名下(原審卷㈡第31、33頁) ；本件系
      爭編號A2房屋，所有權人目前仍為佰郡公司。
    ⒐公設水泥地回復為綠地之施工費用為5萬元。
    ⒑訂立本件土地及房屋預定買賣契約，所支出之行政費用為1
      4萬8,850 元(計算式：房地總價6,500,000元×佰郡公司10
      6年度之費用率2.29%＝148,850)。
  ㈡本件爭點：
    ⒈系爭房屋是否有如下之瑕疵：
      ⑴房屋一樓後門是否約定應使用「三合一通風門」，但實
        際使用「硫化銅門」？
      ⑵屋內是否約定使用「高級實木門」，但實際採用「合成
        木門」？
      ⑶進入社區通路前之公設土地是否約定為綠化工程，但實
        際以水泥覆蓋？
      ⑷社區道路是否約定橘色壓花磁磚，但實際上鋪設水泥地
        且有龜裂？
    ⒉廖翊蓁能否以上開瑕疵，主張同時履行抗辯，而拒絕給付
      買賣價金？
    ⒊佰郡公司、林永森能否以廖翊蓁未按期給付買賣價金而解
      除本件房屋及土地之買賣契約？
    ⒋兩造約定之違約金是否過高？
    ⒌廖翊蓁先位請求確認兩造間之買賣契約存在，佰郡公司、
      林永森應履行交付房地及移轉登記之義務，有無理由？
    ⒍廖翊蓁備位請求佰郡公司、林永森應返還已支付之價金，
      有無理由？
五、得心證之理由：
  ㈠先位之訴部分：
　　⒈系爭房屋完工後，有無廖翊蓁所主張：❶房屋一樓後門「三
      合一通風門」，佰郡公司、林永森使用「硫化銅門」。❷
      屋內約定使用「高級實木門」，卻採用「合成木門」。❸
      公設土地為綠化工程，實際上以水泥覆蓋。❹社區道路約
      定橘色壓花磁磚，實際上鋪設水泥地且有龜裂等瑕疵，茲
      分述如下：
　　　⑴依消費者保護法（下稱消保法）第22條第1項、及內政部
        公告之預售屋買賣定型化契約應記載及不得記載事項第
        壹、二點規定，以及一般預售屋購買者，祗能信賴建商
        廣告訂定買賣契約，是如預售屋廣告內容及樣品屋示範
        所提供之訊息，已足使一般消費者產生信賴，除簽訂契
        約時，雙方有就廣告內容另為斟酌、約定外，該廣告內
        容自應成為契約內容之一部分。
　　　⑵經查，本件○○建案廣告中3D剖面立體示意圖一樓後方之
        門為三合一通風鋁門，且進入社區通路前之公設規劃為
        綠地，此有兩造均不爭執之○○建案廣告文宣一份在卷可
        參，因此無論銷售時置於銷售中心之樣品門為何種材質
        樣式，及建案完工後是否另以樣品屋展示相關建材，其
        預售時之文宣廣告即應認屬買賣契約之一部分。因此系
        爭房屋依約定應於一樓後方採用三合一通風鋁門，然佰
        郡公司及林永森僅使用一般鐵門(此業據佰郡公司、林
        永森自承在卷)，即與契約之約定不相符合。
　　　⑶房屋買賣契約之附件㈣建材設備表中門窗⒊載明「明亮溫
        馨的室內房間採用高級實木門」，既稱「實木」，自難
        認與「合成貼皮木門」相當，佰郡公司及林永森自承房
        間門使用合成貼皮木門，亦與契約之約定有違。
　　　⑷進入社區前之空地公設部分應為綠化用地，惟佰郡公司
        、林永森將之全部以水泥覆蓋，其雖辯稱係住戶要求變
        更，並提出多數住戶簽署之共有持分土地用途意向調查
        表，主張係住戶同意將社區前段車道及廣場，重新鋪設
        為現況水泥地等語(原審卷㈠第469～475頁)。然公寓大廈
        管理條例第11條規定「共用部分及其相關設施之拆除、
        重大修繕或改良，應依區分所有權人會議之決議為之。
        」因此，系爭綠化公共設施之變更自需經區分所有權人
        會議之決議為之，不得由建商即佰郡公司、林永森率以
        調查表來代替區分所有權人會議決議，故佰郡公司、林
        永森自行將綠化公設改為水泥地，亦顯與買賣契約之約
        定相佐。
　　　⑸基上，廖翊蓁主張佰郡公司、林永森興建之房屋有上開❶
        、❷、❸項等瑕疵存在，自屬有據。
　　　⑹至於廖翊蓁主張雙方約定社區道路為橘色壓花磁磚，實
        際上卻鋪設水泥地且有龜裂之瑕疵等語。惟依上開文宣
        廣告中全區配置示意圖，社區陸米內通路僅繪制灰白色
        菱形格紋，無法確認其使用之建材為何。另廣告末頁雖
        列出佰郡公司、林永森於其他建案之完工照片，惟並未
        載明本建案係採用照片中之哪一建案相同之道路材質及
        樣貌，難謂本建案所約定之社區內道路舖設為橘色壓花
        磁磚，故廖翊蓁關於此部分瑕疵之主張，礙難認定。
　　⒉廖翊蓁固以佰郡公司、林永森未依債務本旨交付系爭房屋
      ，其對佰郡公司、林永森得主張物之瑕疵擔保及不完全給
      付之債務不履行損害賠償責任，並以此行使同時履行抗辯
      ，拒絕給付剩餘價金等語，惟查：
　　　⑴按物之出賣人就其交付之買賣標的物，有應負瑕疵擔保
        責任或不完全給付之債務不履行責任，買受人固得請求
        出賣人補正或賠償損害，並得依民法第264條規定行使
        同時履行抗辯權；惟行使同時履行抗辯拒絕給付部分，
        應與出賣人應負之瑕疵補正或損害賠償責任「相當」，
        若買受人應為之給付與出賣人之瑕疵補正或損害賠償責
        任顯然不相當，且其給付為可分，則其同時履行抗辯之
        範圍應受「相當」之限制，不得遽以拒絕全部之給付。
        另按雙務契約之當事人因他方當事人為部分之給付時，
        固得依民法第264條第2項規定行使同時履行抗辯權，惟
        部分或瑕疵之給付（不完全之給付），在性質上均屬非
        依債務本旨而給付，是該條第2項所稱之「部分之給付
        」，尚應包括「瑕疵之給付」在內，若瑕疵僅屬輕微，
        縱不得拒絕自己全部之給付，亦仍得拒絕自己部分之給
        付。
　　　⑵關於❶一樓後方三合一通風門一扇，廖翊蓁主張市價約6,
        700元至1萬3,000元之間，佰郡公司、林永森則主張價
        格為9,500元；❷屋內「高級實木門」四扇，廖翊蓁主張
        市價每扇6,500元至9,200元之間，佰郡公司、林永森主
        張每扇3,750元；❸公設土地以水泥覆蓋回復綠化所需費
        用5萬元，則兩造均不爭執。因此，如以廖翊蓁主張之
        最高價格計算，三合一通風門一扇1萬3,000元，實木門
        每扇9,200元，四扇總計3萬6,800元，公設土地回復綠
        化5萬元，合計三項瑕疵如予以修補所需費用即為9萬9,
        800元(計算式：13,000＋36,800＋50,000＝99,800)。
　　　⑶依前所述，佰郡公司、林永森因系爭房屋瑕疵所致之修
        補費用共計9萬9,800元，金額不高，若與廖翊蓁未繳付
        之價金520萬元相較，顯屬偏低（僅占未付價金不到0.0
        2%），參照上揭說明，應認廖翊蓁僅於上開9萬9,800元
        範圍內得行使同時履行抗辯權，而逾上開金額範圍外，
        並無同時履行抗辯權可得行使，其以佰郡公司、林永森
        交付之房屋有上述瑕疵為由拒絕其餘全部尾款之給付，
        自屬無據，仍應負價金遲延給付之違約責任。　
　　⒊佰郡公司、林永森解除買賣契約為無理由： 
      ⑴按給付無確定期限者，債務人於債權人得請求給付時，
        經其催告而未為給付，自受催告時起，負遲延責任。民
        法第229條第2項定有明文。所謂無確定期限，指未定期
        限及雖定有期限而其屆至之時期不確定二種情形。
　　　⑵本件系爭土地及房屋買賣契約，關於價金支付期限及違
        約之相關約定如下：
　　　　①土地買賣契約第五條及房屋買賣契約第六條：付款條
          件及方式第一項約定「本條件付款辦法雙方應依附件
          ㈢『付款明細表』之規定，於接獲賣方書面繳款通知單
          七日內自行向賣方指定之繳納地點或銀行專戶以現金
          或即期支票如數壹次繳清。」付款明細表之期別為⒈
          定金、⒉簽約金、⒊領取使用執照、⒋銀行貸款。
　　　　②土地買賣契約第六條及房屋買賣契約第十條：所有權
          移轉登記即通知交屋期限第一項約定「所有權之移轉
          ，應於使用執照核發後一個月內備妥文件辦理所有權
          登記及貸款有關文件，辦理各項貸款手續，繳清各項
          稅費，預立各項取款或委託撥付文件，並開立受款人
          為賣方及票面上註明禁止背書轉讓，及記載擔保之債
          權金額及範圍之本票予賣方。」。
　　　　③土地買賣契約第七條及房屋買賣契約第十二條：貸款
          約定「一、第四條（土地）、第五條（房屋）契約總
          價內之部分價款270萬元（土地）、250萬元（房屋）
          ，由買方以金融機關之貸款給付，並由買賣雙方另立
          『委刻印章同意書』、『代辦金融貸款委託書』，由買賣
          雙方依約定辦妥一切貸款手續，買方應於賣方通知辦
          理貸款日起十五日內辦妥貸款對保手續，並由承貸金
          融機構同意將約定貸款金額撥付賣方，賣方於取得貸
          款金額後，應即交還買方簽發用於擔保貸款金額之禁
          止背書轉讓之本票於買方…。四、買方如不需辦理貸
          款或減少貸款金額者，上開原定貸款金額或減少金額
          應於賣方辦理產權移轉登記前，依賣方通知期限內一
          次以現金或即期支票至賣方通知之指定處繳清。」。
　　　　④土地買賣契約第十二條及房屋買賣契約第十七條：違
          約處罰第一項「買方應負之各項土地款（房屋款）之
          全部或一部分不履行第五條（第七條）之付款規定時
          ，如逾期滯納達十日經過賣方催告後仍遲延不繳付者
          ，即視為違約，賣方得逕行片面解除本契約，買方同
          意已繳交之款項全部作為違約金，由賣方沒收，倘若
          產權部分已移轉過戶為買方名義時，買方應再將產權
          移轉過戶為賣方名義，買方絕無異議，並放棄先訴抗
          辯權。」
　　　⑶依上開約定，買方應於接獲賣方書面繳款通知7日內依付
        款明細表之期別繳納，使用執照核發後一個月應辦理所
        有權移轉登記及銀行貸款手續，買方在賣方通知辦理貸
        款日起15日內辦妥貸款對保手續，並由金融機構同意將
        約定貸款金額撥付賣方，如買方不辦理貸款，原定貸款
        金額應依賣方通知期限一次以現金或即期支票繳清，如
        逾期達10日經賣方催告仍遲延不繳付，買方即視為違約
        。
　　　⑷查，本件土地及房屋買賣價金，廖翊蓁已繳付簽約金、
        領取使用執照之期款，僅餘銀行貸款未支付。而依買賣
        契約附件三「付款明細表」所示，領取使用執照之期款
        係於108年4月15日繳付，顯然在此之前，系爭房屋之使
        用執照業經領取無訛，則佰郡公司、林永森於1個月內
        以台中法院郵局108年5月23日0000號存證信函定期通知
        廖翊蓁辦理銀行貸款對保等事宜，自屬有據。
　　　⑸又廖翊蓁曾於108年5月13日書立同意書，約定就系爭房
        地雙方同意廖翊蓁於108年5月31日前換約完畢，逾期則
        買方同意以廖翊蓁名義辦理買賣過戶登記，除有同意書
        在卷可稽，復為兩造所不爭執，由此可知，最終辦理過
        戶及貸款手續之期限為108年5月31日。茲廖翊蓁屆期仍
        未換約完成，則佰郡公司、林永森以台中法院郵局108
        年6月10日0000號存證信函定期催告廖翊蓁於文到16日
        內辦理貸款、並開立本票，因廖翊蓁仍未遵期辦理，佰
        郡公司、林永森再以台中法院郵局108年7月2日0000號
        存證信函定期催告廖翊蓁於文到10日內以現金給付原定
        銀行貸款金額，因廖翊蓁仍未給付，則依系爭土地買賣
        契約第十二條及房屋買賣契約第十七條第一項之約定，
        廖翊蓁即應負給付遲延責任甚明。從而佰郡公司、林永
        森以台中法院郵局108年7月19日0000號存證信函為解除
        土地及房屋買賣契約之意思表示(廖翊蓁已於同月22日
        翌日收受，此有郵局掛號回執可證，見原審卷㈠第189頁
        )，自屬合法有據。
　　⒋廖翊蓁另主張，係佰郡公司、林永森未能配合伊向銀行辦
      理貸款，交付辦理貸款之相關文件，包括簽立正式之買賣
      契約，才導致伊無法以銀行貸款支付剩餘尾等語。惟查：
　　　⑴證人即辦理本建案房地過戶之代書甲○○已證稱：賣方一
        開就將辦理過戶的資料，如權狀、變更登記表等正本交
        給伊等語(原審卷㈡第195頁)。廖翊蓁主張佰郡公司、林
        永森未配合辦理銀行貸款，顯與事實不符。
　　　⑵證人甲○○另證稱：賣方有請買方簽一張確認單，確認買
        方在幾月幾日之前要確認登記名義人，後來時間到了，
        買方沒有確認，有請賣方再給一些時間，原先也有預備
        要付款，最後買方跟我說不要貸款，要現金交付等語(
        原審卷㈡第194～195頁)。由此可知，廖翊蓁並非因為無
        法向銀行辦理貸款而不能給付剩餘價金。
　　　⑶再參以廖翊蓁108年6月4日溪州郵局第00號存證信函自承
        ：「本人目前尚未找到買主」，並請求佰郡公司、林永
        森展延對保及貸款之期限(原審卷㈡第37頁)，以及廖翊
        蓁於本建案所購買的另一戶編號A1房屋，早已辦理移轉
        登記及貸款手續，則佰郡公司、林永森實無不配合辦理
        系爭A2房屋貸款之理。本件應係廖翊蓁欲將系爭房地轉
        售予第三人，為避免過戶登記後再移轉產生之稅捐，惟
        因遲遲無法找到買主，始拖延移轉登記及辦理銀行貸款
        之手續，應可認定。廖翊蓁主張係佰郡公司、林永森未
        能配合伊向銀行辦理貸款，交付辦理貸款之相關文件，
        包括簽立正式之買賣契約，才導致伊無法以銀行貸款支
        付剩餘尾款，自無可採。其據此請求再傳訊證甲○○及銀
        行之承辦人員吳學亮等人到庭，即無必要。
　　⒌綜上所述，廖翊蓁並無拒絕給付全部價金尾款之正當事由
      ，佰郡公司、林永森依買賣契約中違約處罰之約定，解除
      兩造間之土地及房屋買賣契約，於法有據。茲系爭買賣契
      約既已因合法解除而消滅，則廖翊蓁先位之訴請求確認兩
      造間之土地及房屋預定買賣契約存在，佰郡公司、林永森
      應分別將系爭土地及房屋所有權移轉登記予廖翊蓁，並將
      土地及房屋交付之請求，均無理由，不應准許。
　㈡備位之訴部分：　
　　⒈按契約當事人以確保債務之履行為目的，約定於債務人不
      履行債務或不為適當之履行時，所應支付之違約金，除契
      約約定其為懲罰性之違約金外，概屬於賠償總額預定性之
      違約金，以免對債務人造成不利，觀諸民法第250條之規
      定及其修正理由自明。本件兩造於土地買賣契約第十二條
      及房屋買賣契約第十七條所約定，由賣方沒收買方交付之
      全部款項作為違約金，既無特別約定，自應認屬損害賠償
      總額之預定性質之違約金。
    ⒉再按約定之違約金過高者，法院得減至相當之數額，民法
      第252條定有明文；而衡量違約金是否相當，即須依一般
      客觀事實、社會經濟狀況及當事人所受損害情形，以為斟
      酌之標準。又約定之違約金是否過高，應就債務人若能如
      期履行債務時，債權人可得享受之一切利益為衡量之標準
      。
　　⒊又損害賠償，除法律另有規定或契約另有訂定外，應以填
      補債權人所受損害及所失利益為限。依通常情形，或依已
      定之計劃、設備或其他特別情事，可得預期之利益，視為
      所失利益。民法第216條定有明文。查，系爭土地及房屋
      買賣契約係於106年12月間訂立，而佰郡公司106年度銷售
      房屋之營業淨利率為10.08%，有該公司106年度損益及稅
      額計算表在卷可參(原審卷㈠第299頁)。本件房屋總價為65
      0萬元，如買賣契約未經解除，佰郡公司及林永森可取得
      之利益應為65萬5,200元(計算式：6,500,000 ×10.08%＝65
      5,200)，此即出賣人之所失利益。另佰郡公司106年度銷
      售房屋之費用率為2.29%(參前開計算表)，訂立買賣契約
      所支出之費用為14萬8,850元(計算式：6,500,000×2.29%＝
      148,850)，此費用之支出，即為出賣人之所受損害。則佰
      郡公司、林永森因廖翊蓁違約之損害總額應認定為80萬4,
      050元(計算式：655,200＋148,850＝804,050)。
　　⒋再參照內政部公告之預售屋買賣定型化契約範本中規範買
      方違約，賣方得沒入之違約金最高不得超過買賣總價款15
      %(即97萬5,000元，計算式：6,500,000×15%＝975,000)，
      則認定佰郡公司、林永森得沒入之違約金為80萬4,050元
      ，亦未違反上開定型化契約，尚稱妥當。
　　⒌又本件房屋及土地買賣契約，依其性質及當事人之意思，
      應認係具有一定依存關係而互相結合之聯立契約，兩份契
      約之效力應同其命運。本院審酌上情，認兩造約定佰郡公
      司、林永森可將廖翊蓁已繳交之價金款項全數沒入充作違
      約金，尚屬過高，應酌減為80萬4,050元。並各依房屋及
      土地買賣價金之比例，分別酌減為38萬9,655元(房屋部分
      計算式：804,050×315/650＝389,655)、及41萬4,395元(土
      地部分計算式：804,050－389,655＝414,395)。
　　⒍末按當事人約定之違約金過高，經法院酌減至相當之數額
      而為判決確定者，就該酌減之數額部分，如債務人已先為
      非出於自由意思之任意給付，自得依不當得利之法律關係
      請求債權人返還。此項返還請求權原具有賠償債務人所受
      損害之性質，應認於法院判決確定時，其請求權始告發生
      ，並於斯時屆其清償期，方符酌減違金所生形成力之原意
      。查，本件買賣契約解除後，佰郡公司、林永森原應將廖
      翊蓁已付之價金計各65萬元返還，惟佰郡公司、林永森得
      沒入之違約金之金額各為38萬9,655元、41萬4,395元，已
      如前述，經扣抵後，佰郡公司應返還26萬0,345元(計算式
      ：650,000－389,655＝260,345)；林永森應返還23萬5,605
      元(計算式：650,000－414,395＝235,605)，均應自判決確
      定後起算法定遲延利息。
　　⒎綜上，廖翊蓁備位請求佰郡公司應返還26萬0,345元、林永
      森應返還23萬5,605元，並均自本判決確定之日起至清償
      日止，按年息5%計算之利息，為有理由，應予准許；逾此
      部分之請求，即無理由，不應准許。
六、綜上所述，廖翊蓁先位請求確認兩造間之土地及房屋預定買
    賣契約存在，佰郡公司、林永森應分別將系爭土地及房屋所
    有權移轉登記予廖翊蓁，並將土地及房屋交付之請求，均無
    理由，不應准許。另廖翊蓁依不當得利之規定，備位請求佰
    郡公司應返還26萬0,345元、林永森應返還23萬5,605元，並
    均自本判決確定之日起至清償日止，按年息5%計算之利息為
    有理由，應予准許；逾此部分之請求，為無理由，不應准許
    。原審就上開應准許部分，判命佰郡公司、林永森如數給付
    ，並分別諭知兩造供擔保後，得、免假執行，核無不合，佰
    郡公司、林永森上訴意旨指摘原判決此部分不當，求予廢棄
    改判，為無理由，應駁回此部分之上訴。至於上開不應准許
    部分，其中原判決命佰郡公司、林永森應各給付超過26萬0,
    345元、23萬5,605元，並均自本判決確定之日起至清償日止
    ，按年息5%計算之利息部分，尚有未合，佰郡公司、林永森
    指摘原判決此部分不當，求為廢棄，為有理由，爰由本院改
    判如主文第二項所示。另其他不應准許部分，原判決為廖翊
    蓁敗訴之諭知，並駁回其此部分假執行之聲請，核無不合，
    廖翊蓁上訴意旨指摘原判決此部分不當，求予廢棄改判，並
    無理由，應駁回其上訴。
七、本件事證已臻明確，兩造其餘之攻擊或防禦方法及所用之證
    據，經本院斟酌後，認為均不足以影響本判決之結果，爰不
    逐一論列，附此敘明。
八、據上論結，本件廖翊蓁之上訴為無理由；佰郡公司、林永森
    之上訴為一部有理由、一部無理由，爰判決如主文。
中　　華　　民　　國　　110 　年　　11　　月　　9 　　日
                  民事第七庭    審判長法　官  王　銘
　　　　　　　　　　　      　　　　　法　官  唐敏寶
　　　　　　　　　　　      　　　　　法　官  高英賓
正本係照原本作成。
如不服本判決，應於收受送達後二十日內向本院提出上訴書狀，
其未表明上訴理由者，應於提出上訴後二十日內向本院補提理由
書狀（均須按他造當事人之人數附繕本）。因疫情而遲誤不變期
間，得向法院聲請回復原狀。
上訴時應提出委任律師或具有律師資格之人之委任狀。委任有律
師資格者，另應附具律師資格證書及釋明委任人與受任人有民事
訴訟法第四百六十六條之一第一項但書或第二項所定關係之釋明
文書影本。如委任律師提起上訴者，應一併繳納上訴裁判費。

                                      書記官  吳伊婷
　　　　　　　　　　　　　　　　　　　
中　　華　　民　　國　　110 　年　　11　　月　　9 　　日